臺灣雲林地方法院刑事判決
111年度訴字第106號
公  訴  人  臺灣雲林地方檢察署檢察官
被      告  顏銘聖



            顏銘毅



上二人共同
選任辯護人  呂維凱律師
            陳怡君律師
被      告  李緯賜


上列被告等因妨害秩序案件，經檢察官提起公訴（111年度調偵
字第38號），於本院準備程序中，被告等就被訴事實為有罪之陳
述，經本院合議庭裁定由受命法官獨任進行簡式審判程序，判決
如下：
    主  文
甲○○、乙○○、丁○○各犯如附表所示之罪，各處如附表所示之刑。
    事  實
一、甲○○前因與陳子聖、林○靜（民國92年生，案發時未滿18歲
    ）有感情糾紛，與陳子聖相約於110年5月6日下午4時許在址
    設雲林縣○○鎮○○里○○街00號之大成高級商工職業學校(下稱
    大成商工)前進行談判。甲○○、其胞兄乙○○及友人丁○○，明
    知大成商工前道路為公共場所，倘於該處聚集3人以上而發
    生衝突，足以造成公眾或他人恐懼不安，甲○○、丁○○卻共同
    基於意圖供行使之用而攜帶兇器在公共場所聚集三人以上實
    施強暴之犯意聯絡，甲○○則基於在公眾場所聚集三人以上下
    手實施強暴之犯意，於同日下午4時18分許，由丁○○駕駛車
    牌號碼000-0000號自用小客車搭載甲○○、乙○○至大成商工校
    門口，見陳子聖、林○靜、沈○強（92年生，案發時未滿18歲
    ）出現在校門口，上前理論後不久發生口角糾紛，隨後即由
    丁○○持客觀上可作為兇器使用之球棒、乙○○徒手、甲○○先以
    徒手後改持客觀上可作為兇器使用球棒，毆打沈○強，致沈○
    強受有臉部挫傷、臉部、右前臂及右小腿挫傷等傷害（甲○○
    、乙○○及丁○○所涉傷害犯行業經撤回告訴，經檢察官不另為
    不起訴處分），以此方式妨害公共場所之安寧秩序。甲○○等
    3人於犯後駕車離去，經沈○強晚間至警局對甲○○等人提出告
    訴，警方並調閱路口監視器循線查悉上情。
    理  由
一、認定犯罪事實所憑之證據及理由
    上開犯罪事實，業據被告甲○○、乙○○、丁○○於審判中坦承不
    諱(本院卷第97頁、第102頁)，並經證人即被害人沈○強、證
    人陳子聖、林○靜證述在卷(警卷第71頁至第73頁、第97頁至
    第100頁、第111頁至第114頁、偵卷第89頁至第95頁)，且有
    天主教若瑟醫療財團法人若瑟醫院診斷證明書1紙、現場監
    視器畫面擷圖24張在卷可稽，足認被告3人之自白與事實相
    符，可信為真實。本案事證明確，被告犯行均堪認定，皆應
    依法論科。　　
二、論罪科刑之理由
　㈠核被告甲○○、丁○○所為，均係犯刑法第150條第2項第1款、第
    1項後段之意圖供行使之用而攜帶兇器，在公共場所聚集三
    人以上下手實施強暴罪；被告乙○○所為，係犯刑法第150條
    第1項後段之在公共場所聚集三人以上下手實施強暴罪。又
    刑法第150條第2項係就犯罪類型變更之個別犯罪行為得裁量
    予以加重，成為另一獨立之罪名（尚非概括性之規定，即非
    所有罪名均一體適用），屬於刑法分則加重之性質，是起訴
    意旨雖認被告甲○○、丁○○係犯刑法第150條第1項前段在公共
    場所聚集三人以上下手實施強暴罪嫌，惟被告甲○○、丁○○行
    為時有使用兇器球棒，有上開證人之證詞、路口監視器影像
    擷圖在卷可佐，此部分論罪尚有未合，然因基本社會事實同
    一，並經本院告知罪名（本院卷第97頁），無礙被告甲○○、
    丁○○防禦權之行使，爰依法變更起訴法條。　
  ㈡共犯在學理上，有「任意共犯」與「必要共犯」之分，前者
    指一般原得由1人單獨完成犯罪而由2人以上共同實施之情形
    ，當然有刑法總則共犯規定之適用；後者係指須有2人以上
    之參與實施始能成立之犯罪而言。且「必要共犯」依犯罪之
    性質，尚可分為「聚合犯」與「對向犯」，其2人以上朝同
    一目標共同參與犯罪之實施者，謂之「聚合犯」，如刑法分
    則之公然聚眾施強暴、脅迫罪、參與犯罪結社罪、輪姦罪等
    是，因其本質上即屬共同正犯，故除法律依其首謀、下手實
    施或在場助勢等參與犯罪程度之不同，而異其刑罰之規定時
    ，各參與不同程度犯罪行為者之間，不能適用刑法總則共犯
    之規定外，其餘均應引用刑法第28條共同正犯之規定（最高
    法院81年台非字第233號裁判先例意旨參照）。是被告甲○○
    、丁○○均意圖供行使之用而攜帶兇器，在公共場所聚集三人
    以上下手實施強暴，其等參與犯罪之程度相同，具有犯意聯
    絡及行為分擔，應論以共同正犯。但刑法條文有「結夥三人
    以上」者，其主文之記載並無加列「共同」之必要(最高法
    院79年度台上第4231號判決意旨參照)，則本條文以「聚集
    三人以上」為構成要件，自應為相同解釋，主文不再加列「
    共同」。至於被告乙○○僅下手實施強暴脅迫，與被告甲○○、
    丁○○之參與犯罪程度不同，故不論以共同正犯。
  ㈢刑法第150條第2項條文係「得加重…」，而非「加重…」或「
    應加重…」，故法院對於行為人所犯刑法第150條第2項第1款
    、第1項後段之行為，是否加重其刑，即有自由裁量之權，
    且倘未依該項規定加重，其法定最重本刑仍為有期徒刑5年
    ，如宣告6月以下有期徒刑，自仍符合刑法第41條第1項前段
    所規定得易科罰金之要件，即應一併諭知易科罰金之標準，
    始為適法。本院審酌被告甲○○、丁○○上開犯行時間尚屬短暫
    ，所生危害未持續擴散，與幫派組織大規模聚集眾人鬥毆情
    節有別，故認應無加重其等之刑必要。又本院經裁量後未依
    該項規定加重，法定最輕本刑及最重本刑則不予變動，如宣
    告6月以下有期徒刑，自仍符合刑法第41條第1項前段所規定
    得易科罰金之要件。
  ㈣被告3人雖係故意對少年沈○強犯罪，惟被告甲○○稱：不知道
    沈○強幾歲等語，又觀諸現場監視器擷圖，沈○強體型高大，
    難認與年滿18歲之人有明顯之差異，卷內復無證據顯示被告
    3人明知或可得而知沈○強為少年而有對少年犯罪之故意，尚
    無從依兒童及少年福利與權益保障法第112條第1項前段之成
    年人故意對少年犯罪規定論處，併予敘明。
  ㈤辯護人雖主張被告甲○○與乙○○有自首之適用(本院卷第85頁)
    ，惟陳子聖、林○靜、沈○強於案發後當天旋至警局製作筆錄
    並指認被告甲○○，後警方聯絡被告甲○○到案，被告甲○○並有
    說出與其共犯之人姓名等情，有警詢筆錄在卷可參，故此部
    分尚難認符合自首之要件。
  ㈥辯護人另主張就被告甲○○、乙○○部分適用刑法第59條酌減輕
    其等之刑等語。刑法第59條之酌量減輕其刑，必於犯罪之情
    狀，在客觀上足以引起一般之同情，認為顯可憫恕，且即予
    宣告法定最低度之刑，猶嫌過重者，始有其適用。查被告3
    人固均犯後坦認犯行，且與沈○強成立調解賠償完畢，然被
    告3人犯罪地點為學校外，犯罪時間時逢學校放學時間，經
    陳子聖、林○靜、沈○強指證在案，且有現場監視器可佐，在
    周圍有學生進出之情形下，被告甲○○、丁○○復使用棍棒之兇
    器，對社會秩序仍有一定之影響。故本院斟酌再三，認為經
    就被告甲○○、丁○○所涉犯意圖供行使之用而攜帶兇器罪名不
    予加重後，已得以易科罰金，且就被告3人均量處最低法定
    刑後，應無何在客觀上足以引起一般之同情，認為顯可憫恕
    ，即使宣告法定最低度之刑，猶嫌過重之情況，不予依刑法
    第59條減輕其等之刑。
  ㈦爰審酌本案起因為被告甲○○與他人感情糾紛，被告3人即率爾
    為上開犯行，危害社會秩序與安寧，所為不該。另衡及被告
    3人坦承犯行，且犯後與沈○強成立調解，足認被告3人犯後
    態度尚可，另考量本案發生衝突時間尚屬短暫，對人民安寧
    及社會秩序之危害相較於幫派組織鬥毆情節較輕等節。再參
    以被告3人前科素行，本案犯罪動機，與被告甲○○自陳高職
    畢業，從事畜牧業，月薪新臺幣(下同)2萬8,000元，被告乙○○自陳高職肄業，先前從事農業，月薪3萬元，被告丁○○自
    陳高職畢業，從事農業，薪水按日依工作量計算等一切情狀
    (本院卷第106頁)，分別量處如附表所示之刑，並均諭知易
    科罰金之折算標準。
  ㈧被告甲○○未曾因故意犯罪受有期徒刑以上刑之宣告，有其臺
    灣高等法院被告前案紀錄表1份在卷可按，其一時失慮，觸
    犯刑罰，惟犯後坦承犯行，並與沈○強成立調解賠償完畢，
    其經此次偵、審程序教訓，當知所警惕，而無再犯之虞，本
    院綜核各情，認所宣告之刑以暫不執行為適當，爰依刑法第
    74條第1項第1款之規定，宣告緩刑2年。另為使被告甲○○能
    記取教訓，併依刑法第74條第2項第4款規定，諭知其應於本
    案判決確定之日起6月內向公庫支付3萬元。倘未履行前開負
    擔，情節重大者，檢察官得依刑事訴訟法第476條、刑法第7
    5條之1第1項第4款之規定，聲請撤銷前開緩刑之宣告。另被
    告乙○○、丁○○並不符合刑法第74條第1項「一、未曾因故意
    犯罪受有期徒刑以上刑之宣告者。二、前因故意犯罪受有期
    徒刑以上刑之宣告，執行完畢或赦免後，五年以內未曾因故
    意犯罪受有期徒刑以上刑之宣告者」之宣告緩刑要件，自無
    從為緩刑宣告，附此敘明。
三、沒收
　　被告甲○○、丁○○持以犯本案犯行之未扣案球棒，無證據證明
    為其等所有，亦非違禁物，爰不予宣告沒收。
據上論斷，應依刑事訴訟法第273條之1第1項、第299條第1項前
段、第300條，判決如主文。　　
本案經檢察官丙○○提起公訴，檢察官黃立夫到庭執行職務。
中　　華　　民　　國　　111 　年　　4 　　月　　28　　日
                  刑事第二庭   法  官   黃麗竹 
以上正本證明與原本無異。 
如不服本判決應於收受判決後20日內向本院提出上訴書狀，並應
敘述具體理由。其未敘述上訴理由者，應於上訴期間屆滿後20日
內向本院補提理由書(均須按他造當事人之人數附繕本)「切勿逕
送上級法院」。　　　　
告訴人或被害人如對本判決不服者，應具備理由請求檢察官上訴
，其上訴期間之計算係以檢察官收受判決正本之日期為準。
                               書記官   黃巧吟　　　　
中　　華　　民　　國　　111 　年　　4 　　月　　28　　日

附錄本案所犯法條全文：
中華民國刑法第150條
在公共場所或公眾得出入之場所聚集三人以上，施強暴脅迫者，
在場助勢之人，處1年以下有期徒刑、拘役或10萬元以下罰金；
首謀及下手實施者，處6月以上5年以下有期徒刑。
犯前項之罪，而有下列情形之一者，得加重其刑至二分之一：
一、意圖供行使之用而攜帶兇器或其他危險物品犯之。
二、因而致生公眾或交通往來之危險。
　　
附表：
編號 罪名與宣告刑 1 甲○○犯意圖供行使之用而攜帶兇器，在公共場所聚集三人以上下手實施強暴罪，處有期徒刑陸月，如易科罰金，以新臺幣壹仟元折算壹日。緩刑貳年，並應自本判決確定之日起陸月內向公庫支付新臺幣參萬元。 乙○○犯在公共場所聚集三人以上下手實施強暴罪，處有期徒刑陸月，如易科罰金，以新臺幣壹仟元折算壹日。 丁○○犯意圖供行使之用而攜帶兇器，在公共場所聚集三人以上下手實施強暴罪，處有期徒刑陸月，如易科罰金，以新臺幣壹仟元折算壹日。